臺灣臺南地方法院刑事判決
109年度交簡上字第123號
上  訴  人  臺灣臺南地方檢察署檢察官
上  訴  人  
即  被  告  陳炎輝


被      告  潘敬憲



上列上訴人因過失傷害案件，不服本院109年度交簡字第684號第
一審簡易判決（聲請簡易判決處刑案號：臺灣臺南地方法院檢察
署109年度偵字第1921號），提起上訴，本院管轄之第二審合議
庭判決如下：
    主  文
上訴駁回。
陳炎輝、潘敬憲均緩刑貳年。
    犯罪事實及理由
一、按案件上訴於第二審，被告經合法傳喚，無正當之理由不到
    庭者，得不待其陳述，逕行判決，而對於簡易判決有不服者
    ，得上訴於管轄之第二審地方法院合議庭，且對於簡易判決
    上訴，準用刑事訴訟法第3編第1章、第2章除第361條以外之
    規定，此觀刑事訴訟法第371條、第455條之1第1項、第3項
    規定即明。經查，本案上訴人即被告陳炎輝（下稱被告陳炎
    輝）、被告潘敬憲均經合法傳喚，無正當理由而未於審理期
    日到庭，有本院送達證書、被告2人之個人戶籍資料查詢結
    果、臺灣高等法院被告前案紀錄表及本院刑事報到單在卷可
    稽，依首揭規定，本院自得不待其等陳述，由檢察官一造辯
    論而為判決，合先敘明。
二、本案經本院審理之結果，認第一審簡易判決之認事、用法及
    量刑均無違法或不當，應予維持，除證據部分補充「被告潘
    敬憲於本院第二審準備程序中之自白」外，其餘均引用第一
    審判決書記載之犯罪事實、證據及理由（如附件）。
三、檢察官依被告陳炎輝之請求，上訴意旨略以：被告潘敬憲車
    速過快，且造成被告陳炎輝及乘客2人受有體傷且傷勢嚴重
    ，原審僅量處拘役40日，實有過輕而難收矯正之情事，請將
    原判決撤銷，更為適當合法之判決等語；另被告陳炎輝上訴
    意旨略以：本案對方潘敬憲只告我方1人，但我方3人受傷，
    情節較為嚴重，原審判處我方有期徒刑3月，對照被告潘敬
    憲僅判處拘役40日，實有失衡，請法院從輕量刑等語。
四、本院之判斷：
  ㈠按量刑輕重，係屬事實審法院得依職權自由裁量之事項，苟
    已斟酌刑法第57條各款所列情狀而未逾越法定刑度，不得遽
    指為違法。又在同一犯罪事實與情節，如別無其他加重或減
    輕之原因，下級審量定之刑，亦無過重或失輕之不當情形，
    則上級審法院對下級審法院之職權行使，原則上應予尊重。
  ㈡經查：原審以被告2人均係犯刑法第284條前段之過失傷害罪
    ，事證明確，並裁量被告2人本案均係於犯罪未被發覺前，
    即主動向前往事故現場及醫院處理之員警承認駕車肇事，進
    而接受裁判，符合自首之規定，依刑法第62條前段規定減輕
    其刑，復量定被告2人本案刑期，係以其等之責任為基礎，
    具體審酌「被告陳炎輝、潘敬憲均領有普通重型機車執照，
    被告陳炎輝騎乘機車於雙黃線路段，疏未注意違規左轉彎且
    未禮讓直行車先行，致2車發生碰撞，潘敬憲受有前述傷害
    ，被告潘敬憲則騎乘機車未注意車前狀況，見陳炎輝騎乘之
    機車已亮方向燈（見警卷第9、19頁被告陳炎輝及潘敬憲之
    供述），仍疏未注意未減速而執意前行，致2車發生碰撞，
    陳炎輝、楊○生、沈○廷受有前述傷害，2人所為均具過失；
    次審酌被告陳炎輝違規左轉且未禮讓直行車之行為，就本件
    事故之發生，屬肇事主因，被告潘敬憲未注意車前狀況及減
    速慢行，屬肇事次因；再參酌陳炎輝就自身所受傷害應屬與
    有過失，就楊○生、沈○廷所受傷害亦具過失（未經提告），
    潘敬憲就自身所受傷害亦屬與有過失；又查，陳炎輝及楊○
    生、沈○廷於本案發生時均未戴安全帽（見警卷第11頁被告
    陳炎輝之供述、第49頁道路交通事故調查報告表㈡）；並考
    量被告2人於偵查中均坦認犯行，犯後態度尚可，且2人均無
    前科，素行尚佳，而雙方先前已曾試行調解，惟未能達成合
    意，現今均尚未賠償等情；兼衡被告陳炎輝學歷為高職畢業
    之智識程度，已婚、無業之家庭生活狀況（見警卷第3頁；
    原審卷第13頁），被告潘敬憲尚在就讀大學之智識程度，未
    婚、現為學生之家庭生活狀況（見警卷第13頁；原審卷第17
    頁）等一切情狀」，在法定刑內對被告陳炎輝量處有期徒刑
    3月，對被告潘敬憲量處拘役40日，及均諭知易科罰金之折
    算標準，顯見原審係本於被告2人之責任為基礎，已具體斟
    酌刑法第57條所列情形而為量定，並未偏執一端，而有失輕
    重之情事，亦未逾越法律所規定之範圍，依前開說明，原審
    認事用法並無不當，量刑亦屬妥適，應予維持。從而，檢察
    官及被告陳炎輝上訴均無理由，應予駁回。
五、末查，被告2人均未曾因故意犯罪而受有期徒刑以上刑之宣
    告，有其等之臺灣高等法院被告前案紀錄表在卷為憑，其等
    因一時疏失，致犯本案，犯後均已坦承犯行，並於本院第二
    審審理時達成調解，有本院109年度移調字第112號調解筆錄
    1份附卷可佐（見本院簡上卷第75至76頁），堪認被告2人經
    此偵、審程序及罪刑宣告之教訓後，當知戒慎警惕而無再犯
    之虞。況且刑罰固屬國家對於犯罪之人，以剝奪法益之手段
    ，所加之公法制裁，惟其積極目的，則在預防犯人之再犯，
    是對於初犯，惡性未深者，若因偶然觸法，即置諸刑獄，自
    非刑罰之目的。從而，本院認為被告2人所受本案刑之宣告
    以暫不執行為適當，爰均依刑法第74條第1項第1款規定，併
    予宣告緩刑2年，以勵自新。
據上論斷，應依刑事訴訟法第455 條之1 第1 項、第3 項、第37
3 條、第371條、第368 條，判決如主文。
本案經檢察官孫昱琦聲請簡易判決處刑及提起上訴，檢察官黃慶
瑋到庭執行職務。
中　　華　　民　　國　　109 　年　　12　　月　　17　　日
　　　　　　　　　刑事第十二庭  審判長法  官  包梅真
　　　　　　　　　                    法  官  莊政達
　　　　　　　　　                    法  官  陳貽明
以上正本證明與原本無異。
不得抗告。
　　　　　　　　　　　　　　　　　　　書記官  張鈞雅
中　　華　　民　　國　　109 　年　　12　　月　　17　　日
附錄本案論罪科刑法條全文：
中華民國刑法第284條
因過失傷害人者，處1年以下有期徒刑、拘役或10萬元以下罰金
；致重傷者，處3年以下有期徒刑、拘役或30萬元以下罰金。

附件：
臺灣臺南地方法院刑事簡易判決
                                    109年度交簡字第684號
聲　請　人　臺灣臺南地方檢察署檢察官
被　　　告　陳炎輝　男　00歲（民國00年0月00日生）
                    身分證統一編號：Z000000000號
                    住○○市○○區○○里○○000號
            潘敬憲　男　00歲（民國00年0月00日生）
                    身分證統一編號：Z000000000號
                    住○○市○○區○○里○○000號
                    居臺南市○○區○○路000巷0號
上列被告因過失傷害案件，經檢察官聲請以簡易判決處刑（109
年度偵字第1921號），本院判決如下：
    主  文
陳炎輝犯過失傷害罪，處有期徒刑參月，如易科罰金，以新臺幣
壹仟元折算壹日。
潘敬憲犯過失傷害罪，處拘役肆拾日，如易科罰金，以新臺幣壹
仟元折算壹日。
    事實及理由
一、本件犯罪事實及證據，除「犯罪事實」欄第12行「陳炎輝受
    有臉部損傷、上臂挫傷、臉部擦傷等傷害」，更正為「陳炎
    輝受有臉部損傷、上臂挫傷、膝部擦傷等傷害」；第14至15
    行「而潘敬憲亦因而受有第八胸椎及第十一節胸椎壓迫性骨
    折等傷害（詳診斷證明書）。」，補充為「而潘敬憲亦因而
    受有第八胸椎及第十一節胸椎壓迫性骨折、第十二節胸椎及
    第四腰椎爆裂性骨折、第五頸椎脊突骨折、左鎖骨骨折、雙
    側肺挫傷、氣血胸、胸骨、肋骨多處骨折、左肩胛骨及右肩
    峰突骨折等傷害。」，並增列「楊○生、沈○廷（年籍均詳卷
    ）之戶口名簿影本各1 份」為證據，其餘均引用檢察官聲請
    簡易判決處刑書（如附件）之記載。
二、論罪科刑：
  ㈠核被告陳炎輝、潘敬憲所為，均係犯刑法第284 條前段之過
    失傷害罪。
  ㈡本件均有自首減刑之適用：查被告陳炎輝、潘敬憲於本件事
    故後，在有偵查犯罪權限之機關人員知悉其等犯罪前，向據
    報前往現場及醫院處理之臺南市政府警察局新化分局警員王
    士達承認駕車肇事，進而接受裁判等情，有王士達警員製作
    之臺南市政府警察局新化分局道路交通事故肇事人自首情形
    紀錄表2 份附卷可憑（見警卷第55至57頁），爰均依刑法第
    62條前段規定減輕其刑。
  ㈢爰審酌被告陳炎輝、潘敬憲均領有普通重型機車執照，被告
    陳炎輝騎乘機車於雙黃線路段，疏未注意違規左轉彎且未禮
    讓直行車先行，致兩車發生碰撞，潘敬憲受有前述傷害，被
    告潘敬憲則騎乘機車未注意車前狀況，見陳炎輝騎乘之機車
    已亮方向燈（參警卷第9 、19頁被告陳炎輝及潘敬憲之供述
    ），仍疏未注意未減速而執意前行，致兩車發生碰撞，陳炎
    輝、楊○生、沈○廷受有前述傷害，兩人所為均具過失；次審
    酌被告陳炎輝違規左轉且未禮讓直行車之行為，就本件事故
    之發生，屬肇事主因，被告潘敬憲未注意車前狀況及減速慢
    行，屬肇事次因；再參酌陳炎輝就自身所受傷害應屬與有過
    失，就楊○生、沈○廷所受傷害亦具過失（未經提告），潘敬
    憲就自身所受傷害亦屬與有過失；又查，陳炎輝及楊○生、
    沈○廷於本案發生時均未戴安全帽（參警卷第11頁被告陳炎
    輝之供述、第49頁道路交通事故調查報告表㈡）；並考量被
    告兩人於偵查中均坦認犯行，犯後態度尚可，且二人均無前
    科，素行尚佳，而雙方先前已曾試行調解，惟未能達成合意
    ，現今均尚未賠償等情；兼衡被告陳炎輝學歷為高職畢業之
    智識程度，已婚、無業之家庭生活狀況（見警卷第3 頁；本
    院卷第13頁），被告潘敬憲尚在就讀大學之智識程度，未婚
    、現為學生之家庭生活狀況（見警卷第13頁；本院卷第17頁
    ）等一切情狀，分別量處如主文所示之刑，並均諭知易科罰
    金之折算標準，以示懲儆。
三、依刑事訴訟法第449條第1項前段、第3項、第454條第2 項，
    刑法第284條前段、第62條前段、第41條第1項前段，刑法施
    行法第1條之1第1項，逕以簡易判決處刑如主文。
四、如不服本件判決，得自收受送達後20日內，向本院提出上訴
    狀（附繕本），上訴於本院管轄之第二審地方法院合議庭。
    本案經檢察官孫昱琦聲請以簡易判決處刑。
中　　華　　民　　國　 109　　年　　6 　　月　　30　　日
                  刑事第四庭　法　官　陳郁婷
以上正本證明與原本無異。
                              書記官　林怡芳
中　　華　　民　　國　 109　　年　　6 　　月　　30　　日

附錄本案論罪科刑法條
中華民國刑法第284條
因過失傷害人者，處 1 年以下有期徒刑、拘役或 10 萬元以下
罰金；致重傷者，處 3 年以下有期徒刑、拘役或 30 萬元以下
罰金。

【附件】
臺灣臺南地方檢察署檢察官聲請簡易判決處刑書
                                     109年度偵字第1921號
    被　　　告　陳炎輝　男　00歲（民國00年0月00日生）
                        住○○市○○區○○里○○000號
                        國民身分證統一編號：Z000000000號
    被　　　告　潘敬憲　男　00歲（民國00年0月00日生）
                        住○○市○○區○○里○○000號
                        居臺南市○○區○○里○○路000巷0
                          號
                        國民身分證統一編號：Z000000000號
上列被告等因過失傷害案件，業經偵查終結，認為宜以簡易判決
處刑，茲將犯罪事實及證據並所犯法條分敘如下：
        犯罪事實
一、陳炎輝於民國108 年7 月16日上午11時45分許，騎乘車牌號
  &0000; 碼000-0000號普通重機車搭載沈○廷（93年10月生）、
    楊○
    生（106 年7 月生），沿臺南市山上區大內橋由東往西方向
    行駛，行經該路段與防汛道路交岔路口欲左做轉時，原應注
    意行經無號誌岔路口，轉彎車應讓直行車先行，而依當天候
    晴、日間有自然光線、路面乾燥無缺陷，亦無障礙物等情形
    ，並無不能注意之情事，竟疏未注意，貿然左轉行駛。適有
    潘敬憲騎乘車牌號碼000-0000號普通重機車，沿大內橋由東
    往西方向同向駛來，途經無號誌路口時，應注意車前狀況隨
    時採取必要之安全措施，另應減速慢行，作隨時停車之準備
    ，而依當時情形，又無不能注意之情事，致雙方均閃避不及
    而發生碰撞，陳炎輝受有臉部損傷、上臂挫傷、臉部擦傷等
    傷害、沈○廷受有骨盆骨折併內出血、楊○生受有頭部其他
    部位鈍傷、腦震盪未伴有意識喪失、左側前胸壁挫傷等傷害
    ；而潘敬憲亦因而受有第八胸椎及第十一節胸椎壓迫性骨折
    等傷害（詳診斷證明書）。
二、案經陳炎輝、沈健煌（即沈○廷之父）、楊昌潤（即楊○生
    之父）、潘敬憲訴由臺南市政府警察局新化分局報告偵辦。
    證據並所犯法條
一、證據清單及待證事實：
編號 證據名稱 待證事實 1 被告兼告訴人陳炎輝於警詢及偵查時之供述 被告陳炎輝坦承於上揭時、地駕車發生前開行車事故之事實。 2 被告兼告訴人潘敬憲於警詢及本署偵查中之指訴 被告潘敬憲坦承於上揭時、地駕車發生前開行車事故之事實。 3 證人即被害人沈○廷之證述 證明本件事故發生過程 4 告訴人沈健煌、楊昌潤之指述 證明沈○廷、楊○生因乘坐被告陳炎輝之機車與被告潘敬憲發生車禍後受傷之事實 5 道路交通事故現場圖及道路交通事故調查報告表㈠㈡、道路交通事故肇事人自首情形紀錄表、現場及車損照片12張 肇事經過、肇事現場狀況、車損及警方調查結果情形等情。 6 1.陳炎輝麻豆新樓醫院之診斷證明書 2.潘敬憲柳營奇美醫院診斷證明書 3.沈○廷奇美醫院診斷證明書 4.楊○生麻豆新樓醫院診斷證明書 告訴人陳炎輝、潘敬憲及被害人沈○廷、楊○生因本件車禍受有如左列診斷證明書所載傷害之事實。 7 臺南市車輛行車事故鑑定委員會108年11月13日南鑑0000000案鑑定意見書 本件車禍之肇事責任為：陳炎輝駕駛普通重型機車，轉彎車未讓直行車先行，為肇事主因；潘敬憲駕駛普通重型機車，無號誌路口，未注意車前狀況，未減速慢行，為肇事次因。 
二、核被告2人所為，均係犯刑法第284條前段之過失傷害罪嫌。
三、依刑事訴訟法第451條第1項聲請逕以簡易判決處刑。
　　此　　致
臺灣臺南地方法院
中　　華　　民　　國　 109　　年　　2 　　月　　26　　日
　　                          檢察官  孫  昱  琦
本件證明與原本無異
中　　華　　民　　國　 109　　年　　3 　　月　　5 　　日
                          　　書記官  邱  鵬  璇